【裁判字號】    98,審簡,5753
【裁判日期】    981030
【裁判案由】    違反就業服務法等
【裁判全文】
臺灣高雄地方法院刑事判決            98年度審簡字第5753號
公  訴  人  臺灣高雄地方法院檢察署檢察官
被      告  甲○○
上列被告因違反就業服務法等案件，經檢察官提起公訴（98年度
偵字第10366 號）及移送併辦（98年度偵字第20233 號），嗣經
被告自白犯罪，本院認為宜以簡易判決處刑，爰不經通常審判程
序逕以簡易判決處刑如下：
    主  文
甲○○共同犯行使偽造特種文書罪，處有期徒刑月，如易科罰
金，以新臺幣壹仟元折算壹日，扣案偽造之中華民國外僑居留證
壹張，沒收之；又犯意圖營利而違反任何人不得媒介外國人非法
為他人工作之規定，處有期徒刑肆月，如易科罰金，以新臺幣壹
仟元折算壹日。應執行有期徒刑陸月，如易科罰金，以新臺幣壹
仟元折算壹日，扣案偽造之中華民國外僑居留證壹張，沒收之。
    事實及理由
一、本件犯罪事實及證據，除犯罪事實欄一、第24行關於「媒介
    ....TOHANTAH等4 名逃逸印尼及外勞... 」之記載更正為「
    .. ROHANIAH 等4 名逃逸印尼及外勞... 」，及證據欄一、
    編號3關 於「證人..TOHANTAH於警詢及偵查中之陳述」之記
    載更正為「證人...ROHANIAH 於警詢及偵查中之陳述」外，
    餘均引用附件起訴書之記載。
二、扣案偽造之中華民國外僑居留證1 張，係用以作為外國人MU
    JIATI 得以合法居留在中華民國境內之資格證明，係屬刑法
    第212 條之特種文書無訛；又外國人未經雇主申請許可，不
    得在中華民國境內工作，並受一定內容、期間、方式之限制
    及管理，就業服務法第5 章已有相關明文，是以媒介未經雇
    主申請許可並符合相關規定之外國人在中華民國境內工作，
    即屬媒介外國人非法為他人工作。查本件被告所媒介之4 名
    外國人，分別係雇主報案已行方不明，且遭列管或限期離境
    等情，有渠等之外勞居留資料查詢－明細內容顯示畫面附於
    警卷可憑，是被告媒介渠等前往工作，自與媒介外國人非法
    為他人工作之構成要件相符。
三、是核被告上開所為，係犯刑法第216 條、第212 條之行使偽
    造特種文書罪，及就業服務法第64條第2 項之意圖營利而媒
    介外國人非法為他人工作罪。被告所犯偽造特種文書之低度
    行為，應為行使之高度行為所吸收，不另論罪。又按刑事法
    若干犯罪行為態樣，本質上原具有反覆、延續實行之特徵，
    立法時既予特別歸類，定為犯罪構成要件之行為要素，則行
    為人基於特別概括之犯意，在密切接近之一定時、地持續實
    行之複次行為，倘依社會通念，於客觀上認為符合一個反覆
    、延續性之行為觀念者，於刑法評價上，即應僅成立一罪。
    學理上所稱「集合犯」之職業性、營業性或收集性等具有重
    複特質之犯罪均屬之，例如經營、從事業務、收集、販賣、
    製造、散布等行為概念者是（最高法院95年度臺上字第1079
    號判決參照）。查本件被告為求牟利，仲介非法外勞工作，
    此意圖營利而媒介外國籍勞工非法為他人工作之犯行，具有
    反覆、延續實行之特徵，從而在行為概念上，縱各有多次意
    圖營利而媒介外國籍勞工為他人工作之舉措，仍應評價為包
    括一罪之集合犯，而僅論以一罪。被告就上開行使偽造特種
    文書之犯行，與印尼籍MUJIATI 、廖姓成年男子間有犯意聯
    絡及行為分擔，為共同正犯。被告所犯上開2 罪，犯意各別
    、行為互殊，觸犯構成要件不同之罪名，應予分論併罰。爰
    審酌被告僅因一己之私，而媒介逃逸之外國籍勞工為他人工
    作，並從中賺取佣金，影響臺灣勞工之權益，並助長外國人
    在臺灣非法打工之風氣，並共同偽造及行使居留證，侵害主
    管機關對於外僑居留證管理之正確性，實屬不該；惟念其於
    本院審理中坦承犯行，態度尚稱良好等一切情狀，分別量處
    如主文所示之刑，並均諭知易科罰金之折算標準，併定應執
    行刑，及諭知易科罰金折算標準，以示懲儆。
四、扣案偽造之中華民國外僑居留證1 張，業經交付予共同被告
    MUJIATI 持以行使，為共同被告MUJIATI 所有且供犯本件行
    使偽造特種文書罪所用之物，業據被告供承在卷，應依共同
    正犯責任共同原則及刑法第38條第1 項第2 款宣告沒收。
五、應依刑事訴訟法第449 條第1 項前段、第3 項、第450 條、
    第454 條第2 項，就業服務法第64條第2 項，刑法第11條前
    段、第28條、第216 條、第212 條、第41條第1 項前段、第
    51條第5 款、第38條第1 項第2 款，刑法施行法第1 條之1
    ，逕以簡易判決處刑如主文。
六、如不服本判決，應於判決送達後10日內，向本院提出上訴狀
    ，上訴於本院合議庭。
中    華    民    國    98    年    10    月    30    日
                  高雄簡易庭  法  官    呂明燕
以上正本證明與原本無異。
如不服本判決，應於判決送達之日起10日內向本院提出上訴書狀
中    華    民    國    98    年    10    月    30    日
                              書記官    張琇晴
附錄本判決論罪之法條：
就業服務法第45條
（媒介外國人之禁止）
任何人不得媒介外國人非法為他人工作。
就業服務法第64條
違反第 45 條規定者，處新臺幣 10 萬元以上 50 萬元以下罰鍰
。五年內再違反者，處1年以下有期徒刑、拘役或科或併科新臺
幣60萬元以下罰金。
意圖營利而違反第 45 條規定者，處 3 年以下有期徒刑、拘役
或科或併科新臺幣 120 萬元以下罰金。
法人之代表人、法人或自然人之代理人、受僱人或其他從業人員
，因執行業務違反第45條規定者，除依前二項規定處罰其行為人
外，對該法人或自然人亦科處各該項之罰鍰或罰金。
中華民國刑法第212條
偽造、變造護照、旅券、免許證、特許證及關於品行、能力服務
或其他相類之證書、介紹書，足以生損害於公眾或他人者，處一
年以下有期徒刑、拘役或三百元以下罰金。
中華民國刑法第216條
行使第二百十條至第二百十五條之文書者，依偽造、變造文書或
登載不實事項或使登載不實事項之規定處斷。
附件：
臺灣高雄地方法院檢察署檢察官起訴書
                                     98年度偵字第10366號
    被      告  甲○○  女  39歲（民國○○年○月○○日生）
                        住屏東縣屏東市○○路11之2號
                        居臺北縣汐止市○○○路522號1樓
                        國民身分證統一編號：Ｚ000000000號
上列被告因偽造文書等案件，已經偵查終結，認應提起公訴，茲
將犯罪事實及證據並所犯法條分敘如下：
        犯罪事實
一、甲○○明知任何人不得媒介外國人非法為他人工作，且明知
    MUJIATI （所涉偽造文書罪另依職權為不起訴處分）係民國
    96年9 月2 日經雇主顏士竣以監護工名義申請來台，於97年
    5 月2 日因故逃逸之外籍勞工，竟為賺取每仲介1 件工作可
    得新台幣（下同）6,000 元之仲介費，基於營利之意圖，於
    98年3 月6 日媒介MUJIATI 至台北縣汐止市不知情之國泰醫
    院非法為他人擔任看護工。嗣因 MUJIATI之外僑居留證已遭
    撤銷，無法合法在臺居留、工作，甲○○經由不詳管道，得
    知真實姓名年籍不詳之廖姓成年男子有偽造居留證之能力，
    即另行起意，向MUJIATI 表示為獲得較高薪資，必須另行支
    付8,000元以取得偽造之居留證，經MUJIATI同意後，以其先
    前尚未核發薪資中扣抵8,000元，甲○○即與MUJIATI、廖姓
    男子共同基於行使偽造特種文書之犯意聯絡，由甲○○帶同
    MUJIATI前往拍照，取得MUJIATI照片後，於98 年3月間，在
    不詳地點，將MUJIATI 之照片交予前揭廖姓男子，由該廖姓
    男子偽造姓名為「AYD YOLANDA張阿悠」、統一證號QD00000
    000號之外僑居留證1 張，並貼上MUJIATI上揭照片後，旋即
    於不詳之日，由甲○○將上開偽造之外僑居留證交予MUJIAT
    I 保管以供行使，足以生損害於主管機關對於外僑居留證管
    理之正確性。嗣警接獲情資，於98 年3月15日，撥打電話予
    甲○○，表示欲聘請外勞從事採茶工作，雙方約定於同年月
    29日在高雄市○○區○○路技擊館前交易，甲○○即接續上
    揭營利意圖，媒介MUJIATI、MISTRI NURCAHYANI、NANANG、
    TOHANTAH等4 名逃逸印尼籍外勞至高雄縣六龜鄉擔任採茶工
    作，並於98 年3月29日駕駛自小客車搭載MUJIATI等4人，在
    高雄市苓雅區中正技擊館前，為喬裝雇主之員警查獲，MUJI
    ATI 將甲○○所交付之居留證持交員警查核，發覺其所持用
    之居留證係偽造，而查悉上情，並扣得上開偽造之居留證 1
    張。
二、案經高雄市政府勞工局及高雄市政府警察局苓雅分局移送偵
    辦。
        證據並所犯法條
一、證據清單及待證事實：
┌──┬───────────┬────────────┐
│編號│證據名稱              │待證事實                │
├──┼───────────┼────────────┤
│ 1  │被告甲○○於警詢及偵訊│1.坦承每名每件工作 6,000│
│    │之供述。              │  元之代價，仲介印尼籍外│
│    │                      │  勞MUJIATI 至國泰醫院擔│
│    │                      │  任看護工，及於 98年3月│
│    │                      │  29 日駕車載送MUJIATI、│
│    │                      │  MISTRI NURCAHYANI、NAN│
│    │                      │  ANG、TOHANTAH等4名印尼│
│    │                      │  籍外勞，至高雄縣擔任採│
│    │                      │  茶工，而於高雄市苓雅區│
│    │                      │  中正技擊館前為查獲之事│
│    │                      │  實。                  │
│    │                      │2.坦承以8,000 元代價，委│
│    │                      │  託真實姓名年不詳之廖姓│
│    │                      │  成年男子偽造外僑居留證│
│    │                      │  之事實。              │
├──┼───────────┼────────────┤
│ 2  │證人即共犯MUJIATI於警 │證明全部犯罪事實。      │
│    │詢及偵查中之陳述。    │                        │
├──┼───────────┼────────────┤
│ 3  │證人MISTRI NURCAHYANI │證明甲○○以每件6000元代│
│    │、NANANG、TOHANTAH於警│價，非法仲介外勞工工作之│
│    │詢及偵查中之陳述。    │事實。                  │
├──┼───────────┼────────────┤
│ 4  │扣案之偽造居留證1張。 │證明被告甲○○與共犯MUJI│
│    │                      │ATI 共同行使偽造特種文書│
│    │                      │之事實。                │
└──┴───────────┴────────────┘
二、核被告甲○○所為，係犯刑法第216 條、第212 條行使偽造
    特種文書罪嫌；及違反就業服務法第45條規定，而犯同法第
    64條第2 項之圖利媒介外國人非法為他人工作罪。被告偽造
    特種文書之低度行為，應為行使偽造特種文書之高度行為所
    吸收，不另論罪。被告與印尼籍MUJIATI 、廖姓成年男子間
    ，就上開行使偽造特種文書之犯行間，互有犯意聯絡及行為
    分擔，請論以共同正犯。又按，刑事法若干犯罪行為態樣，
    本質上原具有反覆、延續實行之特徵，立法時乃予特別歸類
    ，定為犯罪構成要件之行為要素，此在學理上稱為「集合犯
    」，凡職業性、營業性或收集性等具有重複特質之犯罪，例
    如經營、從事業務、收集、販賣、製造、散布等行為，均屬
    之，是故，如行為人係基於概括犯意，在密切接近之一定時
    、地，多次反覆實行相同之犯罪行為，倘依社會通念，於客
    觀上認為符合一個反覆、延續性之行為觀念者，於刑法評價
    上，即應僅成立一罪，最高法院95年度台上字第4686號判決
    可資參照。本件被告甲○○仲介非法外勞工作，本質上即具
    有反覆、延續性之性質，依社會通念，應係集合犯，僅論以
    一罪即為已足。再被告所犯上開2 罪，犯意各別，行為互殊
    ，請予分論併罰。末偽造之外僑居留證1 張，係本件共犯
    MUJI ATI所有供本案犯罪所用之物，請依刑法第38條第1 項
    第2 款規定宣告沒收之。
三、依刑事訴訟法第251 條第1 項提起公訴。
    此  致
臺灣高雄地方法院
中    華    民    國    98    年    7     月    17    日
                              檢  察  官  乙    ○    ○
上正本證明與原本無異
中    華    民    國    98    年    7     月    30    日
                              書  記  官
所犯法條
就業服務法第45條
（媒介外國人之禁止）
任何人不得媒介外國人非法為他人工作。
就業服務法第64條
違反第 45 條規定者，處新臺幣 10 萬元以上 50 萬元以下罰鍰
。五年內再違反者，處1年以下有期徒刑、拘役或科或併科新臺
幣60萬元以下罰金。
意圖營利而違反第 45 條規定者，處 3 年以下有期徒刑、拘役
或科或併科新臺幣 120 萬元以下罰金。
法人之代表人、法人或自然人之代理人、受僱人或其他從業人員
，因執行業務違反第45條規定者，除依前二項規定處罰其行為人
外，對該法人或自然人亦科處各該項之罰鍰或罰金。
中華民國刑法第212條
偽造、變造護照、旅券、免許證、特許證及關於品行、能力服務
或其他相類之證書、介紹書，足以生損害於公眾或他人者，處一
年以下有期徒刑、拘役或三百元以下罰金。
中華民國刑法第216條
行使第二百十條至第二百十五條之文書者，依偽造、變造文書或
登載不實事項或使登載不實事項之規定處斷。


司法院資訊處製作；財團法人民間司法改革基金會備份。
